臺灣臺中地方法院刑事判決
111年度金訴字第1439號
公  訴  人  臺灣臺中地方檢察署檢察官
被      告  張凱言


上列被告因違反洗錢防制法等案件，經臺灣臺中地方檢察署檢察
官提起公訴（111年度偵字第18456號）及臺灣新北地方檢察署檢
察官移送併辦（111年度偵字第36990號），本院判決如下：
    主    文
張凱言幫助犯一般洗錢罪，處有期徒刑伍月，併科罰金新臺幣伍
萬元，罰金如易服勞役，以新臺幣壹仟元折算壹日。
    犯罪事實
一、張凱言可預見提供金融機構帳戶供不詳身分之人使用，可能
    遭利用於遂行財產上犯罪之目的，且可能產生遮斷資金流動
    軌跡以逃避國家追訴、處罰之效果，竟基於幫助詐欺取財及
    幫助一般洗錢之不確定故意，於民國110年8月份某日，將其
    所申設中國信託商業銀行帳號000-000000000000號帳戶（下
    稱本案中信帳戶）之存摺及提款卡（含密碼），以及國泰世
    華商業銀行帳號000-000000000000號帳戶（下稱本案國泰世
    華帳戶）之存摺、提款卡（含密碼），在臺中市雙十路某統
    一超商，以店對店寄送之方式，寄送予身分不詳之人收受，
    容任詐欺成員將本案中信帳戶、本案國泰世華帳戶作為匯入
    詐欺款項之人頭帳戶使用。嗣不詳詐欺成員取得本案中信帳
    戶、本案國泰世華帳戶後，旋即意圖為自己不法之所有，基
    於詐欺取財及一般洗錢之犯意，以附表所示之詐欺方式，向
    附表所示之曾芊樺、黃俊元等人施行詐術，致其等均陷於錯
    誤，分別於附表所示之時間，各匯款如附表所示之金額款項
    至本案中信帳戶、本案國泰世華帳戶內，旋遭提領一空，以
    此方式掩飾、隱匿詐欺犯罪所得之去向。嗣經上開人等發現
    受騙而報警處理，始循線查獲上情。
二、案經曾芊樺訴由基隆市警察局第二分局報告臺灣臺中地方檢
    察署檢察官偵查起訴；黃俊元訴由臺北市政府警察局信義分
    局報告臺灣新北地方檢察署檢察官偵查後移送併辦。
    理    由
一、證據能力之說明：
  ㈠本判決所引用被告以外之人於審判外之言詞或書面陳述，均
    經本院於審理時當庭直接提示而為合法調查，檢察官同意作
    為證據，被告張凱言未於言詞辯論終結前聲明異議，本院審
    酌前開證據作成或取得狀況，均無非法或不當取證之情事，
    亦無顯不可信情況，故認為適當而均得作為證據。是前開證
    據，依刑事訴訟法第159條之5規定，均具有證據能力。
  ㈡本判決以下所引用之非供述證據，均與本案事實具有自然關
    聯性，且核屬書證、物證性質，又查無事證足認有違背法定
    程式或經偽造、變造所取得等證據排除之情事，復經本院依
    刑事訴訟法第164條、第165條踐行物證、書證之調查程序，
    亦堪認均有證據能力。
二、認定犯罪事實之理由及證據：
　　訊據被告坦承幫助詐欺取財之犯罪事實，然矢口否認幫助一
    般洗錢之犯罪事實，辯稱：我是賣帳戶，我在網路上看到廣
    告說可以賣帳戶，1本帳戶新臺幣（下同）2萬元，我知道帳
    戶資料不能隨便交給別人，但我當時缺錢沒有想太多，我不
    認為我有幫助洗錢云云（見本院卷第70頁）。經查：
　㈠被告於110年8月份某日，將本案中信帳戶之存摺及提款卡（
    含密碼）及本案國泰世華帳戶之存摺、提款卡（含密碼），
    在臺中市雙十路某統一超商，以店對店寄送之方式，寄送予
    身分不詳之人收受等節，業據被告坦承不諱（見111偵18456
    卷第10頁，本院卷第41-42頁）；又告訴人曾芊樺、黃俊元
    如犯罪事實欄所載之被詐欺及匯款過程等情，業經證人即告
    訴人曾芊樺、黃俊元指訴明確（見111偵18456卷第13-17、1
    9-23頁，111偵22005卷第14-16頁），並有本案中信帳戶之
    基本資料及交易明細表、告訴人曾芊樺所提出之手機交易憑
    證截圖及對話紀錄截圖、本案國泰世華帳戶之基本資料及交
    易明細表、告訴人黃俊元所提出之手機交易憑證截圖及對話
    紀錄截圖在卷可查（見111偵18456卷第31-45、55、56-62、
    63-67頁，111偵22005卷第7-13、38-43頁），自堪認定上開
    部分之事實。
　㈡被告雖以前詞置辯，惟查：以被告高中肄業，輟學後一直擔
    任廚師之智識程度及社會經驗，可知被告具有相當之社會經
    驗，並非智識短缺之人，被告應可預見其將本案中信帳戶、
    本案國泰世華帳戶之存摺、提款卡及密碼交予他人，其即喪
    失對該帳戶之控制管理權限，不論該帳戶之後落入何人之手
    ，持有其帳戶之人均可恣意使用該帳戶作為人頭帳戶；而被
    告自陳是在網路上看到賣帳戶之廣告，每本帳戶可賣2萬元
    等語（見本院卷第70頁），然一般人均可自由申辦之金融帳
    戶，並無向他人以高價承租或購買金融帳戶之必要，是收受
    帳戶之人以高額報酬作為交換條件，其動機極為可疑，可能
    是要將金融帳戶作為不法行為之人頭帳戶使用，被告竟仍貿
    然提供本案中信帳戶、本案國泰世華帳戶之存摺、提款卡及
    密碼，容任不詳詐欺成員將該等帳戶供作遂行詐欺取財及一
    般洗錢犯罪使用，使警方難以查緝金流，自堪認定被告具有
    幫助詐欺取財及幫助一般洗錢之不確定故意。
　㈢綜上所述，被告所辯洵無可採，本案事證明確，被告上開犯
    行堪以認定，應依法論科。　
三、論罪科刑：
  ㈠按刑法上之故意，分為直接故意（確定故意）與間接故意（
    不確定故意），行為人對於構成犯罪之事實，明知並有意使
    其發生者，為直接故意；行為人對於構成犯罪之事實，預見
    其發生而其發生並不違背其本意者，為間接故意。次按刑法
    上之幫助犯，係指行為人主觀上以幫助他人犯罪之意思，而
    客觀上從事構成要件以外之行為，應論以幫助犯。又按幫助
    犯之成立，以行為人主觀上認識被幫助者，正欲從事犯罪或
    係正在從事犯罪，且該犯罪有既遂可能，而其行為足以幫助
    他人實現構成要件者，即具有幫助故意，並不以行為人確知
    被幫助者係犯何罪名為必要（最高法院111年度台上字第175
    號判決意旨參照）。另按行為人提供金融帳戶提款卡及密碼
    予不認識之人，固非屬洗錢防制法第2條所稱之洗錢行為，
    不成立一般洗錢罪之正犯；然行為人主觀上如認識該帳戶可
    能作為收受、提領特定犯罪所得使用，他人提領後會產生遮
    斷資金流動軌跡以逃避國家追訴、處罰之效果，仍基於幫助
    之犯意而提供，則應論以幫助犯一般洗錢罪（最高法院108
    年度台上大字第3101號裁定意旨參照）。經查，被告既能預
    見提供金融帳戶供真實身分不詳之人使用，可能遭利用於遂
    行財產上犯罪之目的，且可能產生遮斷資金流動軌跡以逃避
    國家追訴、處罰之效果，竟仍提供並容任詐欺成員使用本案
    帳戶以遂行詐欺取財及一般洗錢犯行，堪認其主觀上具有不
    確定故意，然被告並非實施洗錢行為之人，亦無證據證明被
    告即為實施詐術詐欺被害人之人，僅能認定被告係以幫助他
    人犯罪之意思，實施上開犯罪構成要件以外之行為，是被告
    為詐欺取財、一般洗錢犯行之幫助犯，堪以認定。
  ㈡核被告所為，係犯刑法第30條第1項、第339條第1項之幫助詐
    欺取財罪；刑法第30條第1項、洗錢防制法第14條第1項之幫
    助一般洗錢罪。
  ㈢臺灣新北地方檢察署檢察官以111年度偵字第36990號移送併
    辦之犯罪事實，與本案起訴之犯罪事實，具有想像競合之裁
    判上一罪關係，爰由本院併予審理。
  ㈣被告以一個同時交付本案中信帳戶、本案國泰世華帳戶之行
    為，幫助取得上開帳戶之詐欺成員，向犯罪事實欄所示之告
    訴人2人詐取財物及實行一般洗錢犯行，為想像競合犯，應
    從一重論以幫助一般洗錢罪。
  ㈤被告係基於幫助之犯意而為一般洗錢罪構成要件以外之行為
    ，為幫助犯，衡諸其犯罪情節，爰依刑法第30條第2項規定
    ，按正犯之刑減輕之。
  ㈥爰審酌政府機關近年來為遏止犯罪，大力宣導民眾切勿出售
    、出借帳戶資料，以免成為犯罪成員之幫兇，新聞媒體亦常
    報導犯罪成員利用人頭帳戶作為詐欺、恐嚇取財等犯罪工具
    ，被告竟貿然將本案中信帳戶、本案國泰世華帳戶之存摺、
    提款卡及密碼交予無信賴關係之不詳人士，以致流入詐欺成
    員手中作為人頭帳戶使用，影響社會正常交易安全甚鉅，增
    加被害人尋求救濟之困難，並使犯罪之追查趨於複雜，助長
    詐欺風氣，所為實值非難；又被告否認犯行，亦未與告訴人
    達成和解或賠償損害之情形，量刑上並無從輕量刑之空間；
    兼衡其智識程度、家庭經濟狀況（見本院卷第71頁）等一切
    情狀，量處如主文所示之刑，並就罰金部分諭知易服勞役之
    折算標準。
四、沒收：
  ㈠本案並無證據足認被告確有因本案犯行而實際獲得報酬，尚
    無法認定被告有何犯罪所得，即無從依刑法第38條之1第1項
    前段、第3項規定沒收或追徵犯罪所得。
  ㈡告訴人2人匯入本案中信帳戶、本案國泰世華帳戶之金額款項
    ，係由詐欺正犯予以提領，非屬被告所有，亦無證據證明在
    被告實際掌控中，難認被告就所隱匿之財物具所有權及事實
    上處分權，尚無從依洗錢防制法第18條第1項規定沒收洗錢
    標的。
據上論斷，應依刑事訴訟法第299條第1項前段，洗錢防制法第14
條第1項，刑法第11條前段、第30條第1項前段、第2項、第339條
第1項、第55條、第42條第3項前段，刑法施行法第1條之1第1項
，判決如主文。
本案經檢察官蔣志祥提起公訴，檢察官江祐丞移送併辦，檢察官
王宜璇到庭執行職務。
中　　華　　民　　國　　111 　年　　12　　月　　7 　　日
                  刑事第十七庭  審判長法  官  林依蓉
                                      法  官  郭韶旻
                                      法  官  田雅心
以上正本證明與原本無異。
如不服本判決應於收受送達後20日內向本院提出上訴書狀，並應
敘述具體理由；其未敘述上訴之理由者，應於上訴期間屆滿後20
日內向本院補提理由書（均須按他造當事人之人數附繕本）「切
勿逕送上級法院」。
告訴人或被害人如不服判決，應備理由具狀向檢察官請求上訴，
上訴期間之計算，以檢察官收受判決正本之日起算。
                              　　　　書記官  王嘉麒
中　　華　　民　　國　　111 　年　　12　　月　　7 　　日
【附錄論罪科刑法條】
◎洗錢防制法第14條第1項
有第2條各款所列洗錢行為者，處7年以下有期徒刑，併科新臺幣
5百萬元以下罰金。
◎刑法第339條第1項
意圖為自己或第三人不法之所有，以詐術使人將本人或第三人之
物交付者，處5年以下有期徒刑、拘役或科或併科50萬元以下罰
金。
◎刑法第30條第1項
幫助他人實行犯罪行為者，為幫助犯。雖他人不知幫助之情者，
亦同。
【附表】
編 號 被害人 詐欺方式 匯款時間(民國) 匯款金額 (新臺幣) 匯款帳戶 相關案號 1 曾芊樺 (提告)  詐欺成員先在網路上，虛設「SILVERCREST交易商」、「MetaTrader5」外匯投資平臺，以及虛假之「華爾街線上投資學院」外匯投資教學，適曾芊樺輾轉加入此線上投資學院，進而加入上開「SILVERCREST交易商」、「MetaTrader5」外匯投資平臺，嗣由詐欺集團成員所扮演之「SILVERCREST交易商」投資客服人員，向曾芊樺誆稱將款項匯往指定帳戶即可進行投資操作獲取利益云云，致曾芊樺陷於錯誤，依指示匯款。 110年9月9日13時34分許 （起訴書誤載為14時57分） 110年9月10日11時5分 （起訴書誤載為11時31分） 74萬8800元 15萬6000元 張凱言中國信託銀行帳戶 111年度偵字第18456號 2 黃俊元 (提告) 詐欺成員於110年8月20日16時許，向黃俊元佯稱操作green6688（長榮交易所）網站即可進行投資獲利云云，致其陷於錯誤，依指示匯款。 110年10月28日19時49分 110年10月29日14時42分 110年10月29日15時12分 3萬元 10萬元 2萬元 張凱言國泰世華銀行帳戶 111年度偵字第36990號